臺灣新竹地方法院行政訴訟判決　
110年度交字第224號
原      告  林参郎  
被      告  交通部公路總局新竹區監理所

代  表  人  吳季娟  
訴訟代理人  賴姿伶  
上列當事人間交通裁決事件，原告不服民國110年8月17日竹監苗
字第54-ZXZA20818號違反道路交通管理事件裁決，提起行政訴訟
，本院判決如下：
    主  文
原告之訴駁回。
訴訟費用新臺幣參佰元由原告負擔。
    事實及理由
一、程序事項：
    本件因屬不服被告所為道路交通管理處罰條例（下稱道交條
    例）第8條之裁決而提起撤銷訴訟，依行政訴訟法第237條之
    7規定，不經言詞辯論，逕行裁判，
二、事實概要：
    原告於民國110年5月29日14時40分許，駕駛車牌號碼000-00
    00號自用小客車（下稱系爭車輛），行經國道1號北向109.5
    公里處，與訴外人車輛發生碰撞事故，經內政部警政署國道
    公路警察局第二公路警察大隊（下稱舉發機關）員警到場處
    理，並經員警以酒精測試器實施呼氣酒精濃度檢測結果為0.
    19MG/L，而為警掣開第ZXZA20818號舉發違反道路交通管理
    事件通知單，另將原告所涉公共危險罪移送刑事偵查，嗣經
    臺灣苗栗地方檢察署檢察官以110年度偵字第3501號不起訴
    處分在案，被告認原告有「汽機車駕駛人酒精濃度超過規定
    標準（0.15-0.25〈未含〉）」之事實，乃依道交條例第35條
    第1項第1款、第24條第2款及「違反道路交通管理事件統一
    裁罰基準表」之規定，於110年8月17日以竹監苗字第54-ZXZ
    A20818號裁決書（下稱原處分），裁處原告罰鍰新臺幣（下
    同）30,000元、吊扣駕駛執照2年，並應參加道路交通安全
    講習。原告不服，提起本件行政訴訟。
三、本件原告主張：
    伊雖於前一天晚上有喝酒，但當時確為正常駕駛，上開碰撞
    事故乃係訴外人車輛無故由後追撞所致，每個人對於酒精濃
    度之承受度不同，伊斯時酒測值僅為0.19毫克，且經員警測
    試行為能力結果均為正常，並無任何酒醉行為而導致安全駕
    駛能力減弱的情況，復本件業經刑事為不起訴處分在案，行
    政自不應再予裁罰云云，並聲明：原處分撤銷。
三、被告則答辯以：
（一）本件經舉發機關於110年8月31日以國道警二交字第110270
      5160號函復略以，本案係系爭車輛於110年5月29日14時40
      分許，行經國道1號公路北向109.5公里處，與他車發生事
      故，經以酒精測試器實施呼氣酒精濃度檢測結果，系爭車
      輛駕駛人呼氣酒精濃度為0.19毫克/公升，另經以行動電
      腦查詢該駕駛人5年內未曾有違反道交條例第35條第1項規
      定，爰按道交條例第35條第1項第1款之規定舉發違規行為
      。本件雖經刑事不起訴處分，惟觀其理由乃在於觀察紀錄
      表，尚乏證據足以認定原告已達反應遲鈍、注意力減低而
      不能安全駕駛動力交通安全工具之程度，自難遽以刑法第
      185條之3公共安全罪責相繩，然此與本件係因原告飲用酒
      類後其吐氣所含酒精濃度達每公升0.15毫克，已超過規定
      標準，乃應以道交條例第35條第1項之規定予以裁處者，
      要屬二事，該不起訴處分，自不足以執之而影響原處分之
      合法性，故原告之主張均不影響本案違規之認定。綜上，
      一行為同時觸犯刑事法律及違反行政法上義務規定，刑事
      部分如經檢察官為不起訴處分確定後，行政機關自得依行
      政罰法第26條第2項規定，以違反行政法上義務規定裁處
      ，核本案違規事實明確，依法舉發違規並無不當等語。
（二）次按，惟行政罰法第26條第2項規定，如經不起訴處分之
      裁判確定者，自得依違反行政法上義務規定裁處之。另參
      酌交通部95年6月28日交路字第0950006493號函旨意，一
      行為同時涉及刑事及行政責任時準依刑事範疇實為落實一
      行為不二罰及刑事優先原則，然刑事免責之餘仍有行政罰
      法第26條規定之適用。經查，本案雖經臺灣苗栗地方法院
      檢察署檢察官以110年度偵字第3501號為不起訴處分，此
      不起訴處分係針對中華民國刑法第185之3條所規範之不能
      安全駕駛罪即涉及公共危險罪部分所為之不起訴處分，而
      非本案囊括行政法之範疇皆為以無罪推定至明。縱原告辯
      稱測試觀察紀錄上，並無任何酒醉行為而導致安全駕駛能
      力減弱，惟其與訴外人發生A3類交通事故後，經警方至現
      場處理交通事故並對其實施酒測，測得原告呼氣所含酒精
      濃度達每公升0.19毫克即屬違規行為，依道路交通安全規
      則第114條第1項第2款規定飲用酒類或其他類似物後其吐
      氣所含酒精濃度達每公升0.15毫克或血液中酒精濃度達0.
      03%以上不得駕車，且經審視採證影片，原告坦承前一晚
      有喝高粱，爰原告此部分主張，即難採憑。又舉發單位員
      警對原告實施酒測時依照道路交通管理事件統一裁罰標準
      及處理細則規定全程錄影錄音，符合正當法律程序，原處
      分亦未見違法或不當，附此陳明。
（三）末按，原告確於上開時、地，有酒駕且發生A3類交通事故
      之違規行為，其主張無法證明無前述之違規事實，行政機
      關於此並無裁量之權限，亦即於法無得裁量變更或縮短上
      開裁罰之處分，自無法從寬裁處。另為保障道路用路人交
      通往來之安全，並增進社會大眾對汽車車輛駕駛人之信賴
      ，然基於維護交通安全之重要公益，自難逕得認其情有堪
      以減輕或免除其處罰之情狀。綜上，被告依法裁處原告「
      罰鍰新臺幣30,000元整，並參加道路交通安全講習，本案
      因涉及公共危險罪，經臺灣苗栗地方法院檢察署110年度
      偵字第3501號為不起訴處分，依行政罰法第26條第2項規
      定，得依違反行政法規定裁處。罰鍰已於110年8月17日繳
      納，自110年8月17日起吊扣汽車駕駛執照2年。」並無違
      誤，本件原告之訴為無理由等語，並聲明：原告之訴駁回
      。
五、本院之判斷：
（一）按「汽車駕駛人有下列情形之一者，不得駕車：…二、飲
      用酒類或其他類似物後其吐氣所含酒精濃度超過每公升0.
      15毫克或血液中酒精濃度超過0.03%以上，不得駕車」，
      道路交通安全規則第114條第2款定有明文；次按「汽機車
      駕駛人，駕駛汽機車經測試檢定有下列情形之一，機車駕
      駛人處15,000元以上90,000元以下罰鍰，汽車駕駛人處30
      ,000元以上120,000元以下罰鍰，並均當場移置保管該汽
      機車及吊扣其駕駛執照1年至2年，…：一、酒精濃度超過
      規定標準。」、「汽車駕駛人，有下列情形之一者，應接
      受道路交通安全講習：…二、有第35條第 1項規定之情形
      。」，道交條例第35條第1項第1款、第24條第1項第2款亦
      分別有明定。而上開道交條例第35條第1項第1款中所謂「
      超過規定標準」，即為道路交通安全規則第114條第2款之
      規定，亦即當駕駛人駕駛汽車時，體內酒精濃度含量達每
      公升0.15毫克以上者（包括0.15毫克），自不得駕車上路
      ，又道交條例第35條第1項第1款既係以駕駛汽車經「測試
      檢定」酒精濃度達到標準為其法定構成要件，並未以「不
      能安全駕駛」、「致生公共危險」等結果作為其構成要件
      ，自無庸具體判斷汽車駕駛人實際上有無不能安全駕駛，
      只要汽車駕駛人之行為已符合上開法定要件，即足認其違
      章行為業已成立至明。又上開道路交通安全規則係依據道
      交條例第92條第1項規定授權而訂定，乃係為執行母法所
      為之細節性、技術性規定，且未逾越母法授權意旨與範圍
      ，自得為被告採為執法之依據，合先陳明。
（二）查上開事實概要欄所述之事實，除下述爭點外，為兩造所
      不爭執，並有舉發單暨送達證書、陳述單、舉發機關函文
      、臺灣苗栗地方法院檢察署檢察官以110年度偵字第3501
      號檢察官不起訴處分書、駕駛人基本資料、汽車車籍查詢
      單、檢舉光碟、原處分書等在卷可稽，應認屬實。則本件
      之爭點在於原告是否有「汽機車駕駛人酒精濃度超過規定
      標準（0.15-0.25〈未含〉）」之違規事實？
（三）經本院當庭依職權勘驗檢舉發光碟影像，其勘驗內容如下
      ：
    ⒈前方行車紀錄器影像:
      畫面顯示時間:2021/05/29，14:36:20-14:39:20
      日間，天空陰霾，大雨，攝影機所載車輛(下稱系爭車輛)
      行駛於高速公路三線道之中線道上，三線車道上之車流量
      多惟均尚依速限高速前行，前方行進車輛則沿途滾起大片
      水霧，復以系爭車輛雨刷快速來回刷動，致前方視距有限
      。嗣前方車輛逐漸緩速，可見中線車道前方車流略顯擁塞
      ，系爭車輛因此漸緩。14:36:58系爭車輛突劇烈晃動、有
      撞擊聲後，隨即停下，駕駛詢問雨傘所在後即下車查看。
      其餘車輛則接續前行、雨勢稍歇。畫面結束。
    ⒉後方行車紀錄器影像:
      畫面顯示時間:2021/05/29，14:36:19-14:39:20
      日間，天空陰霾，大雨，系爭車輛行駛於高速公路三線道
      之中線道上，嗣於14:36:58有一白色小客車難以煞停、由
      後方撞上系爭車輛，系爭車輛因此被推向前後停下，上開
      白色小客車亦隨之停下，可見白色小客車車頭已毀損。中
      線後方車輛紛紛緩速煞停、轉向其他車道前行。系爭車輛
      駕駛下車查看車損，開後車廂門取傘，上開白色小客車內
      之駕駛及乘客下車架設後方警示標識，後方三線車道上之
      車流開始擁塞，且路肩上已有拖吊車等待，系爭車輛駕駛
      再度下車手持手機查看，畫面結束。
      此有111年2月18日調查證據筆錄附卷可參。由上開勘驗內
      容可知，系爭車輛確於如事實概要欄所示時、地發生碰撞
      事故，原告就此亦不爭執（見本院卷第17、94頁），又觀
      諸臺灣苗栗地方法院檢察署檢察官110年度偵字第3501號
      不起訴處分書所載，「…三、訊據被告林参郎固坦承有酒
      後不能安全駕駛之公共危險犯行。惟查：(一)被告為警查
      獲時，經警對其施以吐氣酒精濃度測試，測得其吐氣所含
      酒精濃度值為每公升0.19毫克，有酒精測定紀錄表1份在
      卷可稽，未達刑法第185條之3第1項第1款吐氣所含酒精濃
      度每公升0.25毫克之刑罰標準，尚難遽以該罪責相繩。…
      」可知（見本院卷第73頁），原告確於上揭時地有經測試
      檢定酒精濃度超過規定標準而仍駕駛系爭車輛之違規行為
      。
（四）原告雖主張縱斯時經檢測其酒精濃度為每公升0.19毫克，
      然其為正常駕駛，經測試其行為能力亦屬正常，復業經刑
      事判定不起訴處分，行政自不應另予裁罰云云。惟按道交
      條例第35條第1項條文中並無規定汽車駕駛人須於駕駛過
      程中飲酒始須處罰，而係處罰駕駛汽車者經測試檢定有酒
      精濃度超過標準者，即須處罰，亦即該條文欲處罰者，非
      駕駛人駕駛過程中飲酒之行為，亦非以駕駛人客觀上已呈
      「不能安全駕駛」狀態為必要，而係欲處罰駕駛人飲酒後
      酒精濃度超過標準，猶為駕駛之行為。是縱原告主張前開
      碰撞事故之肇因顯與其酒測值超標無涉，且經檢察官偵查
      終結認應為不起訴之處分確定，然刑法第185條之3所稱「
      不能安全駕駛」係參考德國、美國之標準，對於呼氣已達
      每公升0.55毫克（0.55mg/L）或血液濃度達0.11％以上，
      肇事率為一般正常人之10倍，始認已達「不能安全駕駛」
      之標準（法務部88年5月18日88年度法檢字第1669號函參
      照），此與上揭道路交通安全規則第114條第2款及道交條
      例第35條第1項第1款之酒精濃度標準有顯著不同，故原告
      上開主張，顯係對法令之誤解。
（五）末查，斯時員警對原告施測所使用之呼氣酒精測試器，儀
      器器號00000000，於110年4月6日依規定送財團法人台灣
      商品檢測驗證中心檢驗，檢定合格單號碼:MOJA0000000號
      ，於合格後始配發實施酒測，有財團法人台灣商品檢測驗
      證中心呼氣酒精測試器檢定合格證書在卷可考（見本院卷
      第77頁），則本件舉發時所使用之呼氣酒精測試器既經送
      檢驗合格後始配發實施酒測，且檢測時仍在核定合格有效
      期限（111年4月30日或使用次數達1000次，本件使用次數
      為第102次）內，堪認酒測之結果應屬正確無誤。本件復
      無其他積極證據足資證明該儀器於使用時有何故障或操作
      失誤之異常情形，則於有效期間或有效使用次數內，使用
      該儀器所測得之呼氣酒精濃度測定值具公信力，並可資為
      原告是否應予處罰之依據至明。原告於斯時所測得呼氣酒
      精濃度為0.19mg/L，已逾0.15mg/L之取締標準，依法即不
      得駕車，惟其仍駕車行駛在道路之行為，自已違反道路交
      通安全規則第114條第2款規定。復揆諸行政罰法第26條第
      2項規定，前項行為如經不起訴處分、緩起訴處分…確定者
      ，自得依違反行政法上義務規定另為裁處之，被告據以裁
      處，於法自無不合。
（六）綜上所述，原告所為主張核無足採，被告認原告有「汽機
      車駕駛人酒精濃度超過規定標準（0.15-0.25〈未含〉）」
      之違規事實，依道交條例第35條第1項第1款、第24條第1
      項第2款之規定，並參酌違反道路交通管理事件統一裁罰
      基準表，以原處分裁處原告罰鍰30,000元，吊扣駕駛執照
      2年 ，並應參加道路交通安全講習，於法並無不合。原告
      訴請撤銷為無理由，應予駁回。
六、本件判決基礎已臻明確，兩造其餘攻防方法及訴訟資料經本
    院斟酌後，核與判決結果不生影響，爰不一一詳予論述，併
    此敘明。
七、本件第一審裁判費為300元，應由原告負擔，並確定第一審
    訴訟費用額如主文第2項所示。
八、據上論結，本件原告之訴為無理由，依行政訴訟法第237條
    之7、第98條第1項前段、第237條之8第1項、第237條之9、
    第104條、民事訴訟法第93條，判決如主文。
中　　華　　民　　國　　111 　年　　5 　　月　　2 　　日
                  行政訴訟庭　法　官　林南薰
上為正本係照原本作成。
如不服本判決，應於判決送達後20日內，向本院提出上訴狀並表
明上訴理由（原判決所違背之法令及其具體內容或依訴訟資料可
認為原判決有違背法令之具體事實），其未載明上訴理由者，應
於提出上訴後20日內向本院補提理由書（上訴狀及上訴理由書均
須按他造人數附繕本，如未按期補提上訴理由書，則逕予駁回上
訴），並應繳納上訴裁判費新臺幣750元。
中　　華　　民　　國　　111 　年　　5 　　月　　2 　　日
                              書記官　陳麗麗